【裁判字號】    89,易更,7
【裁判日期】    900706
【裁判案由】    詐欺
【裁判全文】
臺灣高雄地方法院刑事判決                              八十九年易更字第七號
    公  訴  人  臺灣高雄地方法院檢察署檢察官
    被      告  己○○
右列被告因詐欺案件，經檢察官提起公訴（八十九年度偵字第一三三八號），及移送
併辦（八十九年度偵字第二四五二一號），本院判決如左：
    主  文
己○○連續行使偽造私文書，足以生損害於他人，處有期徒刑壹年肆月。
信用卡簽帳單上偽造甲○○之署名壹拾參枚沒收。
    事  實
一、己○○於民國八十六年中旬，因經商失敗，並無固定收入，經濟狀況已陷於窘迫
    之際，竟意圖為自己不法之所有，基於概括之犯意，以後述方法，連續於左列時
    地、方式，向甲○○等人詐得下列款項及財物：
（一）於八十八年四月間，因得知甲○○持有第一商業銀行所核發，卡號為四五四一
      ─八五七○─三○六九─八一一三號信用卡，欲辦理舊有信用卡變更為金卡之
      手續，乃向甲○○諉稱可為之代辦上開事宜，使甲○○不疑有他，而交付該舊
      有信用卡予己○○，詎己○○於辦妥取得該變更之信用卡後，竟於附表所示之
      時間及地點，持該枚信用卡向特約商店刷卡消費共計新臺幣（下同）六萬七千
      三百七十一元（各特約商店、消費金額亦均詳如附表），並於每次消費完畢後
      ，在信用卡簽帳單上偽簽甲○○之署押後，持以交付家福股份有限公司等特約
      商店，轉向第一商業銀行申請消費款，使家福股份有限公司等特約商店人員以
      為其獲有持卡人甲○○授權刷卡簽帳，而交付其盜刷之商品，己○○並藉此取
      得與上開價額等值之財物，足生損害於甲○○及第一商業銀行。
（二）己○○於八十八年五月間，在高雄市○○區○○路五十六巷十三號，亦因得知
      甲○○欲辦理額度為四十萬元之信用貸款，即向甲○○佯稱可為其代辦此事，
      並以訛稱須預繳保險費一萬七千五百元及服務費三千五百元為由，致甲○○深
      信無誤，在高雄市苓雅區○○○路六十四巷二十三之四號五樓處，交付上開款
      項予己○○，嗣因己○○始終未能依約辦妥信用貸款事宜，且經多次催促皆未
      返還上開費用，甲○○始知受騙。
（三）己○○於八十八年六月一日，因閱報得知丙○○所有門牌號碼為高雄市○○區
      ○○街四十七號三樓房屋正欲出租，其明知已無給付能力，竟以隱瞞其資力之
      方法，於八十八年六月一日，在高雄市○○區○○路附近，佯與丙○○約定欲
      以二百十四萬元之代價，購買前開房屋及所座落土地應有部分，己○○自簽約
      之日起，即取得丙○○交付占有之上開房屋，其應支付之價金則分六月，每月
      給付五千元，計三萬元，第七個月後再付款七萬元，餘額向銀行貸款清償，己○○尚應負擔取得房屋占有使用後，丙○○本應負擔之銀行貸款利息。詎丙○○交付該屋後，己○○全然未依前揭約定履行，經多次交涉，己○○竟於八十
      八年八月二日，在高雄市○○路與廣州街口，訛以交付其明知係來源不明，無
      法兌現，且將於八十八年八月二十二日以後集中退票（即俗稱之芭樂票），付
      款人為中興商業銀行三民分行，帳號為六九四二號，發票日八十八年九月二十
      日，面額為三萬六千五百元，發票人為乙○○之支票一紙，搪塞為將於發票日
      履行付款義務之意，使丙○○不疑有他，以為己○○於支票發票日屆至必能兌
      現所應給付之款項，而允其繼續占有使用該屋，惟至發票日後，丙○○提示該
      支票未獲付款，始知受騙。
（四）己○○於八十八年九月十八日，在高雄市苓雅區○○○路持來源不明，且其明
      知無法兌現，將於八十八年十一月二十日以後集中退票，付款人為遠東商業銀
      行高雄五福分行，帳號為六二○─三號，發票日係八十八年十二月三十日，面
      額為十二萬七千四百二十元，發票人為白宮洋行林炎錕之支票一紙，假稱欲將
      該紙支票作為給付丙○○前開屋款之用，並以其票面餘額二萬五千元，向戊○○借款二萬五千元，己○○明知該支票存款帳戶內已無存款可供支票兌現票面
      金額，猶藉訛以屆期必能兌現之方式，使戊○○相信於支票發票日時，必能獲
      得付款，而交付二萬五千元予己○○，嗣於八十八年十月八日，己○○假稱翌
      日必返還借款為由，向戊○○取回該紙支票，並以其所簽發同面額之本票一紙
      供擔保，惟到期日屆至後，亦因無法兌現，戊○○方知有詐。
（五）己○○於八十八年十月十四日，明知其已無給付貨款能力，猶以電話向庚○○
      訂購價值三萬七千五百元之電腦器材，並於庚○○依約送貨至高雄市○○區○○街四十七號三樓處同時，簽發一紙到期日為八十八年十一月六日，同貨款面
      額之本票，使庚○○以為己○○屆期必能給付貨款，而交付上開價額之電腦器
      材予己○○收受，迨到期日屆至後，己○○並未依約付款，幾經庚○○催索，
      己○○復於八十九年二月二十日，在高雄市○○○路一四五之一號持其明知來
      源不明，且將於八十九年二月二十三日以後集中退票，付款人為臺灣銀行永和
      分行，帳號為五四六○二號，面額為三萬七千五百元，發票人為佰慶行丁○○
      之支票一紙，交付予庚○○，藉使庚○○暫緩對其追索，嗣庚○○於發票日屆
      至提示後，亦未獲付款，始知被騙。
二、案經臺灣高雄地方法院檢察署檢察官偵查起訴及移送併辦。
    理  由
一、訊據被告己○○固對於確已於八十六年中旬起即因經商失敗，已無固定收入，且
    係基於為自己不法所有之意圖，詐得告訴人丙○○、戊○○及庚○○所交付之房
    屋、借款及電腦器材等情不諱，核與本院調取其前所犯詐欺案件刑事卷宗（臺灣
    高等法院高雄分院八十八年度上易字第九一六號）內其陳述之情詞相符，並據告
    訴人丙○○、戊○○及庚○○等人指證歷歷，再本院向財政部高雄市國稅局苓雅
    稽徵所調取被告於八十八年間之各類所得資料歸戶清單所載，皆未見有任何所得
    及收入，足證被告確於八十八年間已無固定經濟來源之事實。此外，並有買賣契
    約書、訂貨單各一紙、支票、退票理由單影本各二紙及本票影本二紙在卷可稽，
    足證被告前揭自白，核與事證相符，應堪採信。
二、再質諸被告則矢口否認有向告訴人甲○○以辦理信用貸款為由，詐得二萬一千元
    ，及持告訴人甲○○申領卡號為四五四一─八五七○─三○六九─八一一三號信
    用卡，盜刷總額共達六萬七千三百七十一元，與交付來源不明發票人為乙○○等
    之支票三紙予告訴人丙○○等人之事實，辯稱：信用貸款係由伊轉請一位劉姓代
    書朋友辦理，告訴人甲○○所交付之二萬一千元保險費及服務費，伊皆有交給該
    名劉姓代書朋友，後來劉代書跑了，找不到人；伊雖有持告訴人甲○○之上開信
    用卡，在附表編號一至五，及八至十三所示時間地點，向特約商店盜刷並取得各
    該價額之商品，並於信用卡簽帳單上偽簽告訴人甲○○之署名，惟伊並無於附表
    編號六、七以此方式盜刷取得財物，該二筆是由另一名林姓代書刷的；再發票人
    為乙○○等人之支票三紙，係伊所收取之客票，於收受之初並不知該支票係芭樂
    票云云，經查：
（一）被告如何取得告訴人甲○○辦理信用貸款所繳交保險費及服務費之情，業經告
      訴人甲○○指訴甚詳，且被告均始終無法提出該名代書之詳細年籍資料，以供
      本院調查，另觀諸被告於偵查中陳稱：辦理信用貸款之代書姓劉云云，嗣於本
      院審理中則稱辦理信用貸款之代書與信用卡的代書是同一位，是姓林云云，足
      證被告上開辯詞前後不一，顯係杜撰之語，尚難信採。
（二）至於被告坦承確有於信用卡簽帳單上偽簽告訴人甲○○署名，於附表編號一至
      五，及八至十三所示時地，向特約商店盜刷共六萬七千一百三十九元之事實，
      經核與告訴人甲○○指陳之詞相符，並有簽帳單影本四紙、特約商店基本資料
      三紙及消費明細表三紙附卷可稽，是被告自白之詞，核與事證相契，應堪採信
      。雖被告否認有盜刷附表編號六、七所示即八十八年五月十一日，向特約商店
      ＴＥ  ＹＡ  ＣＯ有限公司及昱修企業有限公司盜刷共二千二百三十二元一事
      ，惟訊據告訴人甲○○則堅陳確無刷卡消費此二筆款項，且被告亦直承此情非
      虛，佐以上開二筆消費款，皆緊接在被告於同月十二日及十三日盜刷之行為後
      ，況被告亦無法提出其所謂林姓代書，供本院調查其辯詞是否可採，益徵其所
      辯，應係臨訟卸責之語，委無足採。
（三）再被告所持有交付予告訴人丙○○等人之支票，其開戶及退票情形如下：
   1、付款人為中興商業銀行三民分行，所使用之六九四二號支票存款帳戶，係發票
      人乙○○於八十八年四月一日開戶，該帳戶自八十八年八月二十二日開始集中
      退票，截至同年十二月三十一日止，共計退票八百十三萬九千八百六十四元，
      此有該銀行於九十年四月四日（九十）興民存字第六六號函及其附件之退票紀
      錄查詢單、支票存款開戶申請約定書等可資佐憑。
   2、付款人為遠東商業銀行高雄五福分行，所使用之六二○─三號支票存款帳戶，
      係發票人白宮洋行林炎錕於八十八年六月二十八日申請開戶，該帳戶於八十八
      年十一月二十日開始集中退票，截至同年十二月三十一日止，共計退票金額為
      一千五百十一萬五千一百三十元，復有遠東商業銀行高雄五福分行九十年三月
      二十二日之遠銀五字第一○號函及其附件之退票、支票開戶申請及往來約定書
      存卷足考。
   3、付款人為臺灣銀行永和分行，帳號五四六○二號支票存款帳戶，係發票人佰慶
      行丁○○於八十八年十二月二十日申請開戶，該帳戶自八十九年二月二十三日
      開始集中退票，截至八十九年六月二十三日止，總計退票金額為一千五百四十
      九萬九千八百二十元，此有臺灣銀行永和分行九十年三月二十九日（九十）銀
      永公字第一五九六號函及附件之支票存款往來約定書、支票存款帳戶往來紀錄
      分戶登錄卡附卷足考。
      故以上開客票面額合計共二十萬一千四百二十元觀之，對被告當時已陷入窘迫
      之經濟生活，實係甚鉅之財產來源，惟被告竟無法提出客票之交付者及登記資
      料，業經本院多次曉諭並記明筆錄在卷，已難認其取得上開支票係本於相當之
      法律關係。且被告既未紀錄支票之前手客戶資料及其聯絡方式，一旦持票人無
      法兌領欲追索時，被告焉如何行使其權利？觀諸上開支票皆自開戶日期二月餘
      至四月餘後，即開始大量集中退票，且退票金額高達八百九十餘萬元至一千五
      百萬餘元不等之鉅，再被告將上開支票交付告訴人丙○○等人之時間，皆於開
      始集中退票日前，顯見被告持交告訴人等之支票，均係來源不明，且其明知無
      法兌現，俗稱為芭樂票之支票，應堪認定，從而益可推知被告係藉此詐術使告
      訴人與之成立法律關係，或延緩告訴人催索債務之情，至為顯然。故被告空言
      辯解，顯為飾詞圖卸之語，不足採信，故本案事證明確，被告犯行堪予認定。
三、查信用卡簽帳單係標明特約商店、消費卡號、消費時間及金額，並由消費者簽名
    於上，表示確認與簽帳單所列內容相符之意，並執該簽帳單與日後郵寄之消費明
    細帳單核對，與收據之作用相同，自屬私文書之性質。被告於信用卡簽帳單上偽
    簽甲○○之署名，將使甲○○受發卡銀行催收消費款項之虞，自足生損害於甲○○，應成立刑法第二百十條偽造私文書罪，被告持告訴人甲○○向第一商業銀行
    申領之信用卡，在信用卡簽帳單偽簽甲○○之姓名後持之向特約商店行使，致特
    約商店人員不疑有他，以為被告係經甲○○授權而允其消費，均足生損害於甲○○及第一商業銀行。故核被告己○○所為，係犯刑法第二百十六條、第二百十條
    及第三百三十九條第一項之行使偽造私文書罪及詐欺取財罪。被告偽造私文書之
    低度行為，應為其進而行使之高度行為所吸收，其偽造署名為偽造私文書之階段
    行為，均不另論罪。又被告犯罪後，刑法第二百零一條之一第二項業已修正，並
    就持偽造之信用卡犯罪設專條處罰，於九十年六月二十日公佈，同年六月二十二
    日施行。比較新舊法之結果，以舊法有利於被告，依刑法第二條第一項但書之規
    定，應適用最有利於被告之舊法，即刑法第二百十六條、第二百十條之行使偽造
    私文書罪處罰。又被告多次行使偽造私文書及詐欺取財罪之犯行，時間緊接，罪
    名相同，顯係基於概括之犯意所為，為連續犯，應依刑法第五十六條之規定，論
    以一罪，並依法加重其刑，公訴人認係另行起意，則容有未洽。被告所為行使偽
    造私文書及詐欺取財罪間，有方法結果之牽連關係，為牽連犯，應從一重之行使
    偽造私文書罪處斷。公訴人雖未就被告詐得告訴人甲○○所交付二萬一千元、在
    信用卡簽帳單上偽簽甲○○署名，持向特約商店詐得財物，及詐取告訴人庚○○
    三萬七千五百元電腦器材商品等犯罪事實提起公訴，惟此部分，既經公訴人移送
    併辦到院（八十九年度偵字第二四五二一號），及告訴人庚○○訴由本院併案審
    判，且經核與前開起訴論罪部分，均具有牽連犯及連續犯之裁判上一罪關係，本
    院自應併予審究，併此敘明。爰審酌被告年輕力壯，竟未思以勞力智慧，以正當
    方式換取生活所需之資，乃一再以俗稱之芭樂票，巧言欺騙他人，破壞社會經濟
    交易秩序之方式，藉之取得他人之財物，滿足物慾，或延緩他人催索帳款，且於
    犯罪後猶未與被害人達成和解，及其詐得財物價值非低，對被害人未實質賠償，
    足見其惡性，與對社會之危害非輕，惟念其於犯罪後坦承大部分犯行，態度尚佳
    等一切情狀，量處如主文所示之刑，藉資懲儆。而被告於附表所示信用卡簽帳單
    上偽造「甲○○」之署名十三枚，應依刑法第二百十九條之規定，不論屬於被告
    與否，併予宣告沒收。
據上論斷，應依刑事訴訟法第二百九十九條第一項前段、刑法第二條第一項但書、第
五十六條、第二百十六條、第二百十條、第三百三十九條第一項、第五十五條、第二
百十九條，罰金罰鍰提高標準條例第一條前段，判決如主文。
中      華      民      國      九十      年      七      月     六     日
                                臺灣高雄地方法院刑事第庭
                                      法  官    李代昌
右正本證明與原本無異。
如不服本判決，應於判決送達後十日內，向本院提出上訴狀。
                                      書記官    吳月華
中      華      民      國      九十      年      七      月     六     日
附錄本判決論罪科刑適用法條
中華民國刑法第二百一十條
 (偽造變造私文書罪)
偽造、變造私文書，足以生損害於公眾或他人者，處五年以下有期徒刑。
中華民國刑法第二百一十六條
 (行使偽造變造或登載不實之文書罪)
行使第二百十條至第二百十五條之文書者，依偽造、變造文書或登載不實
事項或使登載不實事項之規定處斷。
附表：
┌──┬──────┬────────┬────────┬───────┐
│編號│ 盜刷時間   │盜刷地點及特約商│信用卡號及發卡銀│偽簽姓名及消費│
│    │            │店              │行              │財物金額      │
├──┼──────┼────────┼────────┼───────┤
│    │            │高雄市苓雅區建國│四五四一─八五七│              │
│    │八十八年四月│大順路家福股份有│○─三○六九─八│甲○○        │
│ 一 │一日        │限公司          │一一三號，第一商│二萬三千七百元│
│    │            │                │業銀行。        │              │
├──┼──────┼────────┼────────┼───────┤
│    │            │                │                │甲○○        │
│ 二 │八十八年四月│  同 右         │  同  右        │一萬一千八百五│
│    │六日        │                │                │十元          │
├──┼──────┼────────┼────────┼───────┤
│    │八十八年四月│高雄市三民區平等│                │甲○○        │
│ 三 │九日        │路一七一號一樓吉│  同  右        │五千四百零五元│
│    │            │安大股份有限公司│                │              │
├──┼──────┼────────┼────────┼───────┤
│    │八十八年四月│高雄市苓雅區大順│                │甲○○        │
│ 四 │十二日      │路家福股份有限公│  同  右        │七千五百八十四│
│    │            │司              │                │元            │
├──┼──────┼────────┼────────┼───────┤
│    │八十八年四月│高雄市三民區平等│                │甲○○        │
│ 五 │十六日      │路一七一號一樓吉│  同  右        │三千零五十五元│
│    │            │安大股份有限公司│                │              │
├──┼──────┼────────┼────────┼───────┤
│    │八十八年五月│高雄市新興區文橫│                │甲○○        │
│ 六 │十一日      │路ＴＥ  ＹＡ  Ｃ│  同  右        │二百三十二元  │
│    │            │Ｏ有限公司      │                │              │
├──┼──────┼────────┼────────┼───────┤
│    │八十八年五月│高雄市苓雅區輔仁│                │甲○○        │
│ 七 │十一日      │路一二六號一樓昱│  同  右        │一千五百四十五│
│    │            │修企業有限公司  │                │元            │
├──┼──────┼────────┼────────┼───────┤
│    │八十八年五月│高雄市左營區至聖│                │甲○○        │
│ 八 │十二日      │路一五二號一樓怡│  同  右        │二千元        │
│    │            │媛精品服飾商店  │                │              │
├──┼──────┼────────┼────────┼───────┤
│ 九 │八十八年五月│  同  右        │  同  右        │甲○○│
│    │十二日      │                │                │三千元        │
├──┼──────┼────────┼────────┼───────┤
│ 十 │八十八年五月│  同  右        │  同  右        │甲○○        │
│    │十二日      │                │                │二千元        │
├──┼──────┼────────┼────────┼───────┤
│十一│八十八年五月│  同  右        │  同  右        │甲○○        │
│    │十三日      │                │                │二千元        │
├──┼──────┼────────┼────────┼───────┤
│十二│八十八年五月│  同  右        │  同  右        │甲○○        │
│    │十三日      │                │                │二千元        │
├──┼──────┼────────┼────────┼───────┤
│十三│八十八年五月│  同  右        │  同  右        │甲○○        │
│    │十三日      │                │                │三千元        │
└──┴──────┴────────┴────────┴───────┘


司法院資訊處製作；財團法人民間司法改革基金會備份。
